【裁判字號】    97,上訴,410
【裁判日期】    970430
【裁判案由】    違反毒品危害防制條例
【裁判全文】
臺灣高等法院高雄分院刑事判決         97年度上訴字第410號
上  訴  人
即  被  告  甲○○
選任辯護人  吳春生律師
上列上訴人因違反毒品危害防制條例案件，不服臺灣高雄地方法
院96年度訴字第3034號中華民國97年1 月23日第一審判決（起訴
案號：臺灣高雄地方法院檢察署96年度毒偵字第4472號），提起
上訴，本院判決如下：
    主  文
上訴駁回。
    事  實
一、甲○○前因施用毒品案件，經臺灣高雄地方法院以91年度毒
    聲字第6666號裁定送觀察勒戒後認無繼續施用傾向，而於民
    國（下同）91年10月28日執行完畢釋放出所，並經臺灣高雄
    地方法院檢察署檢察官於同日以91年度毒偵字第6109號為不
    起訴處分確定。復於93年8 月12日下午4 時回溯24小時內某
    時，在不詳地點施用第二級毒品MDMA，經臺灣高雄地方法院
    以93年度簡字5885號判處有期徒刑3 月確定。詎其仍未戒除
    毒癮，復於94年7 月17日7 時5 分回溯24小時內之某時，在
    高雄市○○區○○路31號「ZARA-PUB」內，施用第二級毒品
    MDMA1 次，嗣經臺灣高雄地方法院檢察署檢察官聲請簡易判
    決處刑，經臺灣高雄地方法院以94年度簡字第6604號判處有
    期徒刑4 月確定，甫於95年3 月1 日易科罰金而執行完畢。
    詎其仍不知悔悟，於上開觀察、勒戒完畢釋放後5 年內，復
    基於施用第一級毒品之犯意，於96年5 月5 日凌晨5 時50
    分回溯96小時內之某時（不含公權力拘束時間），在某不詳
    處所，以不詳之方式，施用第一級毒品海洛因1 次。嗣為警
    於96年5 月5 日凌晨4 時25分許，在高雄市○○路與自強路
    口為警查獲，經採集其尿液送驗後，結果呈海洛因代謝物嗎
    啡陽性反應，始查知上情。
二、案經高雄市政府警察局保安警察大隊報請臺灣高雄地方法院
    檢察署檢察官偵查起訴。
    理  由
一、證據能力部分：
(一)卷附高雄市政府警察局保安警察大隊刑案移送專責組偵辦毒
    品危害防制條例嫌疑人尿液採證代碼對照表（警卷第18頁）
    、行政院衛生署管制藥品管理局96年11月8 日管檢字第0960
    011380號函、91年10月3 日管檢字第110436號函各1 份（見
    原審卷第45頁、第85至86頁），雖均為被告以外之人於審判
    外之陳述，屬於傳聞證據，惟因檢察官、辯護人及被告於本
    院審理時未於言詞辯論終結前聲明異議，本院復審酌上開文
    書之形式及取得之過程並無瑕疵等情況，認為適當，依刑事
    訴訟法第159 條之5 第2 項之規定，有證據能力。
(二)卷附高雄市立凱旋醫院96年5 月14日（檢體編號：L 專-962
    13號）濫用藥物尿液檢驗報告1 份（見96年度毒偵字第4472
    號卷第20頁），係檢察長基於檢察一體，事前概括選任鑑定
    人或囑託鑑定機關而為之鑑定報告；另高雄醫學大學附設中
    和紀念醫院96年9 月10日濫用藥物尿液檢驗報告1 份（見本
    院卷第28頁），則係原審法院審理中囑託該醫院所為之鑑定
    報告，是前揭2 份檢驗報告均係依刑事訴訟法第208 條第1
    項、第206 條之法定鑑定程序所得之專業判定結果，而依刑
    事訴訟法第206 條出具之鑑定報告，屬刑事訴訟法第159 條
    第1 項所指例外情形，故上開檢驗報告自均具有證據能力。
二、訊據上訴人即被告甲○○（下稱被告）矢口否認有上開施用
    第一級毒品海洛因之行為，辯稱：被告是被查獲2 個星期前
    有吃搖頭丸，但沒有施用海洛因；雖被告尿液驗出有嗎啡陽
    性反應，但施用甲基溴可待因、甲基磺胺嗎啡、密羅啡因、
    罌粟、罌粟草˙˙˙等毒品，均可能驗出嗎啡成分，而上開
    毒品均屬第二級毒品，被告並未經警查獲持有海洛因，徒以
    驗尿結果有嗎啡陽性反應，即認被告有施用海洛因，自嫌速
    斷云云。惟查： (一)被 告於前揭時、地為警盤查進而同意
    採尿送驗，所採之檢體經以酵素免疫分析法（EIA） 初步篩
    檢，再以氣相層析質譜儀法（GC/MS） 確認之結果，呈嗎啡
    陽性反應，此有高雄市立凱旋醫院濫用藥物尿液檢驗報告（
    檢體編號：L 專-96213號）、保安大隊移送專責組偵辦毒品
    危害防制條例嫌疑人尿液採證代碼表各1 份附卷可稽（見警
    卷第18頁、原審卷第85至86頁）。又目前常用檢驗尿液中是
    否含有毒品反應之方法，有免疫學分析法和層析法兩類，尿
    液初步檢驗係採用免疫學分析法，由於該分析法對結構類似
    之成分，亦可能產生反應，故初步檢驗呈陽性反應者，須採
    用另一種不同分析原理之檢驗方法進行確認，大部分地方衛
    生單位所採用之另一種方法為Toxi-Lab分析法（屬薄層層析
    法），經行政院衛生署認可之檢驗機構則採用氣相層析質譜
    儀（GC/MS） 分析法，以氣相層析質譜儀分析法進行確認者
    ，均不致產生偽陽性反應，足認被告尿液中確有嗎啡之成分
    ，並已排除偽陽性反應之可能。 (二)又 被告於96年5 月5
    日採集之尿液，經原審再行送往高雄醫學大學附設中和紀念
    醫院就MDMA、MDA 、嗎啡、可待因等項目，以氣相層析質譜
    儀（GC/MS） 分析法進行確認檢驗，結果MDMA、MDA 均呈陰
    性反應，而嗎啡、可待因則呈陽性反應，亦有該醫院96年9
    月10日濫用藥物尿液檢驗報告1 份足憑（見原審卷第28頁）
    ，已難認被告上開所辯：其於2 個禮拜前施用搖頭丸云云，
    係屬真實。另海洛因、安非他命、甲基安非他命、MDMA等4
    種毒品，其於尿液中排出之最長時效，受施用劑量、施用方
    式、個人體質及其代謝情況等因素影響，因個案而異，一般
    可檢出之最長時間為海洛因服用後2 至4 天、安非他命1 至
    4 天、甲基安非他命1 至5 天、MDMA 1至4 天，亦有行政院
    衛生署管制藥品管理局91年10月3 日管檢字第110436號函1
    份在案可佐（見原審卷第85至86頁）。故本件被告所採集之
    尿液，既經以氣相層析質譜儀法確認檢驗結果呈嗎啡陽性反
    應（施用海洛因者，經人體代謝後呈嗎啡反應），而如上述
    ，再佐以前開函文之意見，足見被告應於該次採尿往前回溯
    最多4 天（即96小時）內，曾有施用過海洛因之事實甚明。
    且一般施用海洛因之人，衡情當不致在渾然不覺之情況下施
    用到海洛因，是被告以前詞置辯而矢口否認犯行，應非可採
    。 (三)至 公訴意旨雖以上開為警採尿前回溯24小時內之某
    時，為認定被告施用第一級毒品海洛因之犯罪時間，然依前
    揭行政院衛生署管制藥品管理局之函釋說明，一般可檢出施
    用海洛因之時間最長為4 天，故本件被告既否認施用毒品犯
    行，而無從比對其自白以佐證犯罪之時點，自不宜將被告施
    用毒品犯行之時間限縮於為警採尿前之24小時內；又被告受
    逮捕後而為警拘束之期間，衡情應無施用毒品之可能，是上
    開被告採尿前96小時內之時間，尚應扣除被告為公權力所拘
    束之時間，均附此敘明。綜上，本件事證明確，被告施用第
    一級毒品犯行，洵堪認定。（四）被告前因施用毒品案件，
    經臺灣高雄地方法院以91年度毒聲字第6666號裁定送觀察勒
    戒後認無繼續施用傾向，而於91年10月28日執行完畢釋放出
    所，並經臺灣高雄地方法院檢察署檢察官於同日以91年度毒
    偵字第6109號為不起訴處分確定等情，有臺灣高等法院被告
    前案紀錄表1 份在卷可稽，是以被告於前開強制戒治執行完
    畢釋放後5 年內，再為本件施用第一級毒品之犯行，自應予
    以論罪科刑。
三、核被告所為，係犯毒品危害防制條例第10條第1 項之施用第
    一級毒品罪。被告持有海洛因之低度行為為其施用之高度行
    為所吸收，毋庸另論。又被告有如前開事實欄所列前科紀錄
    ，此有臺灣高等法院被告前案紀錄表附卷可稽，其於有期徒
    刑執行完畢後，5 年內故意再犯本件有期徒刑以上之罪，為
    累犯，應依刑法第47條第1 項規定加重其刑。又按對於未發
    覺之罪自首而受裁判者，得減輕其刑，固為刑法第62條前段
    所規定。但查，依被告於警詢時供稱被警察查獲之經過，係
    被告於96年5 月5 日上午4 時25分，在高雄市○○路與自強
    路口，因身上帶有毒品，看到警察害怕而想閃躲，卻被警方
    攔下查證身分，經警方發現其包包內有1 小包白色粉末毒品
    及1 包內裝有7 顆不明藥丸之夾鏈袋，被告隨即向警方坦承
    持有該包安非他命等情（見警卷第2 頁）。準此，警方已發
    覺被告包包內有1 小包白色粉末毒品及1 包內裝有7 顆不明
    藥丸而涉犯毒品在先，且被告迄今否認有施用第一級毒品海
    洛因犯行，亦未有接受裁判之意思，自無從認係自首犯罪。
四、原審以被告罪證明確，適用毒品危害防制條例第10條第1 項
    ，刑法第11條前段、第47條第1 項規定，審酌被告前因施用
    毒品案件，迭經觀察、勒戒、判刑後，猶未悛悔而再為本件
    施用毒品犯行，足見尚未戒絕毒癮，且於犯後矢口否認犯行
    ，態度不佳，然念及毒品戒絕確實不易，且施用毒品乃戕害
    自身健康而未直接危害他人，以及其犯罪之手段、所生危害
    等一切情狀，量處有期徒刑1 年，認事用法核無違誤，量刑
    亦稱妥適，被告上訴意旨仍執陳詞否認有上開施用第一級毒
    品海洛因之犯行，辯稱僅係施用第二級毒品，且係自首犯罪
    云云，為無理由，應予駁回。
據上論斷，應依刑事訴訟法第368 條，判決如主文。
本案經檢察官彭南雄到庭執行職務。
中    華    民    國    97    年    4     月    30    日
                    刑事第六庭    審判長法  官  王憲義
                                        法  官  張盛喜
                                        法  官  邱永貴
以上正本證明與原本無異。
如不服本判決應於收受本判決後10日內向本院提出上訴書狀，其
未敘述上訴理由者，並得於提起上訴後10日內向本院補提理由書
狀（均須按他造當事人之人數附繕本）「切勿逕送上級法院」。
中    華    民    國    97    年    4     月    30    日
                                        書記官  鄭翠芬
附錄本案論罪科刑法條：
毒品危害防制條例第10條第1 項：
施用第一級毒品者，處6 月以上5 年以下有期徒刑。


司法院資訊處製作；財團法人民間司法改革基金會備份。
